臺灣苗栗地方法院民事簡易判決　　　 　　　　　　　九十三年度苗簡字第四一五號
　　原　　　告　乙○○
　　訴訟代理人　溫瑞鳳律師
　　複代理人　　庚○○
　　被　　　告　丁○○
　　　　　　　　丙○○
　　　　　　　　己○○
　　　　　　　　　　　　　　　.
　　　　　　　　戊○○
　　右　一　人
　　訴訟代理人　陳淑芬律師
　　被　　　告　甲○○○
　　　　　　　　辛○○○
右當事人間請求返還土地等事件，本院於民國九十三年十一月十六日言詞辯論終結，
判決如下：
    主    文
原告之訴及假執行之聲請均駁回。
訴訟費用由原告負擔。
    事實及理由
甲、兩造之聲明及陳述要旨
壹、原告方面
一、聲明：
（一）被告應將坐落苗栗縣竹南鎮○○段中大埔小段第四三四之六地號，地目建，面
      積二百七十二平方公尺之土地（下稱「系爭土地」）及其上門牌號碼：苗栗縣
      竹南鎮○○里○鄰○○路九三八號之房屋（下稱「系爭房屋」）交付原告。
（二）願供擔保，請准宣告假執行。
二、陳述略以：
（一）系爭土地前為原告之父柯寬闊所有，柯寬闊於民國九十年十二月二十九日死亡
      ，由原告繼承取得，經辦妥所有權登記，被告等人均為柯林牡丹之繼承人。
（二）柯寬闊曾對柯林牡丹起訴，柯林牡丹提起反訴，確認買賣關係不存在，業經臺
      灣高等法院八十五年度訴字第八三二號判決確定，上開案件係柯寬闊本於物上
      請求權，請求拆屋還地，但上開確定判決認出賣人柯林牡丹已辦妥所有權移轉
      登記予買受人柯寬闊，而迄未交付買賣標的物，係屬債務履行問題，其在交付
      前繼續占有標的物，非屬無權占有，且柯寬闊已明確表示同意柯林牡丹居住系
      爭建物至百年歸壽為止，故柯寬闊請求拆屋還地為無理由，因而認定關於系爭
      土地所有權移轉登記之土地買賣所有權移轉公定契約書及委託代辦登記之委託
      書暨登記申請書上，雖無柯林牡丹之親自簽名，然彼等既係委由公設代書代辦
      過戶手續而非自辦，依一般代書代辦過戶登記之習慣，未必各項文件均由當事
      人親自簽名，反係交付代書印章而全權委託代書處理之情形居多，執此柯林牡
      丹以系爭土地過戶各項文件未經其簽名而主張買賣關係不存在云云，核與常情
      有悖，尚非可取，上開文件既係柯林牡丹蓋用印鑑章訂立，並經公設代書代辦
      登記，在未經柯林牡丹以反證推翻前，堪認兩造間就系爭土地之買賣關係確已
      成立無誤。
（三）又柯林牡丹主張系爭土地之移轉登記，係雙方依協議書所載之隱藏抵押債務擔
      保之流質契約而通謀虛偽之所有權移轉登記，依法應屬無效云云，惟柯林牡丹
      既未能舉證證明有該份協議書存在，則其以不存在之協議書主張兩造所有權移
      轉登記係流質契約，而為無效云云，尚乏依據。系爭土地既登記於柯寬闊名下
      ，雙方並立有土地買賣所有權移轉契約書，而柯林牡丹又未能舉證證明兩造間
      買賣關係不存在，從而請求確認兩造就系爭土地之買賣關係不存在及塗銷柯寬
      闊之所有權移轉登記，即非正當。
（四）原告本於買賣關係，請求交付如訴之聲明第一項所示之系爭不動產。
三、證據：提出土地登記謄本、繼承系統表、
    、律師函影本等件為證。
貳、被告丁○○、丙○○、己○○、戊○○方面
一、聲明：
（一）原告之訴及假執行之聲請均駁回。
（二）如受不利判決，願供擔保請准宣告免為假執行。
二、陳述略以：被告等否認原告所指柯寬闊與被繼承人柯林牡丹間就系爭不動產之買
    賣關係存在，且縱有買受原有房屋之事實，亦因原有房屋之屋頂及牆壁俱已拆除
    改建而成為新房屋，不屬於原有房屋，是原告本於改建前對已因拆除屋頂、牆壁
    而消滅之房屋買賣關係，請求判命交付新之訟爭房屋，更屬依法無據。此外並提
    出時效抗辯。
三、證據：提出民事起訴狀影本一件為證。
參、被告甲○○○、辛○○○方面
    經合法送達，無正當理由未於言詞辯論期日到場，亦未提出任何書狀供本院審酌
    或作何聲明或陳述。
肆、本院依職權調取臺灣高等法院八十六年度上字第一一五四號民事卷宗。
乙、得心證之理由
壹、程序方面
    被告甲○○○、辛○○○二人經合法送達，無正當理由均未於言詞辯論期日到場
    ，核無民事訴訟法第三百八十六條各款所列事由，爰依原告之聲請，由其一造辯
    論而為判決，核先敘明。
貳、實體方面
一、本件原告主張：伊之被繼承人即父親柯寬闊，前於七十一年二月十六日，向被告
    等人之被繼承人柯林牡丹購買系爭土地，而柯寬闊之繼承人為原告，柯林牡丹之
    繼承人為被告等人之事實，為被告等人所不爭執，復有原告提出與其所述相符、
    被告等人不爭執其為真正之土地登記謄本、
    請書影本等件附卷足稽，而臺灣高等法院八十六年度上字第一一五四號確定判決
    亦認柯林牡丹向柯寬闊請求確認柯寬闊就系爭土地之買賣關係不存在之反訴為無
    理由，即認定柯寬闊與柯林牡丹之間就系爭土地之買賣關係存在，是原告此部分
    主張，應堪信為真實。
二、原告本於民法第三百四十八條第一項之規定，向被告人請求交付系爭土地及系爭
    房屋等語，被告等人則以前揭情詞置辯。經查：
（一）原告請求被告等人交付系爭房屋，但原告所提出之所有證據資料，及本院依職
      權調取之上開卷宗，均顯示柯寬闊僅向柯林牡丹購買系爭土地，而未包括系爭
      房屋，此外原告並未提出任何其他證據，據以證明其有何請求被告交付系爭房
      屋之權利，自應認原告此部分主張為無理由，應予駁回。
（二）被告等人抗辯本件原告之請求業已罹於消滅時效等語，原告則主張：臺灣新竹
      地方法院八十五年度訴字第八三二號民事卷宗第二十六頁之協議書，以及該卷
      宗第二十七至二十九頁之存證信函，得證明曾協議讓柯林牡丹住在系爭房屋，
      至「百年歸壽」為止，故時效應自柯林牡丹死亡時之九十二年四月九日起算，
      並無罹於消滅時效之問題等語。然上開協議書係被告戊○○及訴外人柯順鈞之
      協議書，原告並未說明其與兩造有何干係，且核其內容，其中並無隻字片語提
      及有何協議讓柯林牡丹住在系爭房屋至「百年歸壽」之情事，又上開協議書復
      經臺灣高等法院八十六年度上字第一一五四號確定判決認定「不能證明該協議
      書為真正，遑論其內容是否屬實」（見該案卷宗第八十七頁第七行），自難據
      為原告主張之佐證。另上開存證信函，係柯寬闊於八十四年九月十一日寄給柯
      林牡丹者，內容雖提及讓柯林牡丹居住系爭房屋至「百年歸壽」為止，但僅係
      原告之被繼承人對被告等人之被繼承人單方面之意思表示，尚非原告所稱之「
      協議」，其反而能證明原告之被繼承人柯寬闊一直睡眠於民法第三百四十八條
      第一項權利之上，此外原告並未能舉證證明其有何不能自七十一年二月十六日
      開始行使上開權利之事由，以實其說，即應自七十一年二月六日開始計算時效
      ，是被告等人抗辯原告上開權利業已罹於十五年之消滅時效，應屬可採，從而
      本件原告之訴為無理由，應予駁回，其假執行之聲請亦失所附麗，應併予駁回
      。
三、本件事證已臻明確，兩造其餘攻擊防禦方法及舉證，經核均與判決結果無影響，
    爰不另一一論述，併此敘明。
四、結論：原告之訴為無理由，依民事訴訟法第四百三十六條第二項、第三百八十五
    條第一項前段、第七十八條，判決如主文。
中　　　華　　　民　　　國　　九十三　　年　　 十二 　　月　　 十四 　　日
                                  苗栗簡易庭法   官 伍偉華
正本係照原本作成。
如對本判決上訴，須於判決送達後廿日內向本院提出上訴狀。
                                         法院書記官 鄭永媚
中　　　華　　　民　　　國　　九十三　　年　　 十二 　　月　　 十四 　　日
